---
title: "Excercises for Bernouli, Binomial and Poisson distribution"
author: "Marcin Szymkowiak and Maciej Beręsewicz"
output: 
  html_notebook: 
    toc: yes
---

```{r setup, include=FALSE}
library(JuliaCall)
julia_setup(JULIA_HOME = "/Applications/Julia-1.0.app/Contents/Resources/julia/bin/")
```

# Bernoulli / Binomial distribution

## Ex 1

During trening basketball player throws 10 times for 3 points. Probability of success in a single shot is 0.4. Let $X$ be random variable denoting number of accurate throw.

+ Find the distribution of $X$.
+ Create a plot for the distribution of  $X$.
+ Find probability that the player throws exactly 6 times
+ Find probability that the player throws at most 3 times

### Solutions -- R

```{r}
p <- 0.4
n <- 10
## pt 1 
dbinom(x = 0:n, n, prob = p)  ## pdf
## pt 2
barplot(dbinom(x = 0:n, n, prob = p))
## pt 3
dbinom(x = 6, n, p)
## pt 4
pbinom(3,n,p) 
```

### Solutions -- Python

```{python, engine.path = "~/anaconda3/bin/python"}
import numpy as np 
import scipy.stats as stats
import matplotlib.pyplot as plot
n, p = 10, 0.4 ## n=10, p=0.4
# pt 1
a = stats.binom.pmf(k = np.arange(0,n+1), n=n, p=p)
print(a)
# pt 2
plot.bar(x = np.arange(0,n+1), height = a)
# plot.show() -- to see the plot
# pt 3 
c = stats.binom.pmf(k = 6, n=n, p=p)
print(c)
# pt 4
d = stats.binom.cdf(k = 3, n=n, p=p)
print(d)

```

### Solutions -- Julia

```{julia, engine.path = "/Applications/Julia-1.0.app/Contents/Resources/julia/bin/julia"}
using Distributions ## for distributions
n, p = 10, 0.4;
# pt  1
a = pdf.(Binomial(n, p), 0:n) ## we need to use pdf. instead of pdf because 0:n is vector
print(a)
# pt 2

# pt 3
c = pdf(Binomial(n, p), 6)
print(c)
# pt 4
c = cdf(Binomial(n, p), 3) 
print(c)
```


## Ex 2

Shooter fires 5 shots at the target. Probability of hit in a single shot equals 0.8. Let $X$ be the random variable denotes numer of hits (successes), then


+ Find the distribution of random variable $X$.
+ Create a plot of the distribution of $X$.
+ Find the probability that archerer will hit exactly 4 times
+ Find the probability that archerer will hit exactly at most 3 times
+ Find the probability that archerer will hit exactly at least 2 times

## Ex 3

Some family plans to have 3 children. Assuming that there is no correlation between birth of girl and boy, probability of having a girl equals 0.483. Find the distribution of random variable defined as number of boys in 3 children in this family. Calculate expected value and variance.


## Ex 4

Assume that, random variable $X$ follows binomial distribution with probability of success $p=0.6$. Create a plot assuming that number of trials $n$ equals to $5,10,15,20$.

```{r}
library(ggplot2)
library(tidyverse)

expand.grid(0:20, c(5,10,15,20)) %>%
  #filter(Var1 <= Var2) %>%
  mutate(pdf = dbinom(x = Var1, size = Var2, p = 0.6),
         Var2 = factor(Var2)) %>%
  ggplot(data = .,
         aes(x = Var1, 
             y = pdf,
             color = Var2,
             group = Var2)) +
  geom_line() +
  geom_point() +
  #geom_col() +
  theme_bw() + 
  labs(x = "Number of successes",
       y = "Probability") +
  scale_color_brewer(name  = "Number of trials",
                     type = "qual",
                     palette = "Set1")
  
```


## Ex 5

W~urnie znajduje się pięć kul białych i~dwie czarne. Losujemy ze zwracaniem trzy razy po jednej kuli. Podać rozkład prawdopodobieństwa
liczby wylosowanych kul białych i~obliczyć parametry tego rozkładu. 

## Ex 6

W~firmie produkującej okna pracownik obsługuje 5 maszyn wytwarzających pewien element. Prawdopodobieństwo, że w~ciągu dnia maszyna nie będzie wymagać naprawy wynosi 0,9. Maszyny pracują niezależnie od siebie.

+ Wyznaczyć rozkład prawdopodobieństwa liczby maszyn, które w~ciągu dnia ich pracy wymagać będą naprawy.
+ Sporządź wykres rozkładu prawdopodobieństwa tej zmiennej.
+ Obliczyć prawdopodobieństwo, że dokładnie 2 maszyny w~ciągu dnia wymagać będą naprawy.
+ Obliczyć prawdopodobieństwo, że co najwyżej 2 maszyny w~ciągu dnia wymagać będą naprawy.
+ Obliczyć prawdopodobieństwo, że mniej niż 2 maszyny w~ciągu dnia wymagać będą naprawy.

## Ex 7

W~pewnej dużej firmie w~dziale księgowości pracuje 5 osób. Prawdopodobieństwo nieprzyjścia do pracy na skutek choroby każdej z~nich wynosi 0.1 Obliczyć prawdopodobieństwo tego że:

+ wszystkie osoby przyjdą do pracy.
+ trzy osoby nie przyjdą do pracy.
+ więcej niż dwie osoby nie przyjdą do pracy.

## Ex 8

W~partii 100 żarówek 10 jest wadliwych. Kontroler jakości pobiera w~sposób niezależny $n=8$ żarówek.

+ Znaleźć rozkład zmiennej losowej $X$ przyjmującej wartości równe liczbie wylosowanych wadliwych żarówek.
+ Obliczyć $P(2<X\leq5)$.
+ Obliczyć $P(X<4)$.
+ Sporządź wykres rozkładu prawdopodobieństwa tej zmiennej.

## Ex 9

Wiadomo, że dla pewnej zmiennej losowej $X$

$$
P\left(X=k\right)={6 \choose k}\cdot p^{k}\cdot \left(1-p\right)^{6-k},\quad k=0,1,\ldots,6,\quad p=0.2.
$$

Przedstawić rozkład tej zmiennej graficznie, obliczyć $P\left(X\geq3\right)$ i~$P\left(X=2\right)$. Obliczyć wartość oczekiwaną, wariancję oraz odchylenie standardowe zmiennej losowej $X$. 

## Ex 10

W~pewnym towarzystwie ubezpieczeniowym 5\% wszystkich zgłaszanych szkód stanowią wypadki samochodowe. Jakie jest prawdopodobieństwo, że wśród zgłoszonych 15 szkód liczba wypadków samochodowych będzie większa niż 3.


# Poisson distribution

## Ex 1

A car salesman sales on average 5 cars. What is the probability that this dealer will sale at most 2 cars?

### Solutions -- R

```{r}
lambda = 5
ppois(q = 2, lambda = 5)
```

### Solutions -- Python

```{python, engine.path = "~/anaconda3/bin/python"}
import scipy.stats as stats
lam = 5
res = stats.poisson.cdf(2, lam)
print(res)
```

### Solutions -- Julia

```{julia, engine.path = "/Applications/Julia-1.0.app/Contents/Resources/julia/bin/julia"}
using Distributions
lambda = 5
a = cdf(Poisson(lambda), 2)
print(a)
```

## Ex 2

Liczbę dni opuszczonych przez studentów w listopadzie w~wylosowanej próbie 250 studentów charakteryzuje poniższy szereg rozdzielczy:

\begin{center}
\begin{tabular}{|c|c|} \hline
\textbf{Liczba} &\multicolumn{1}{c|}{\textbf{Liczba}}\\
\textbf{opuszczonych dni}&\multicolumn{1}{c|}{\textbf{studentów}}\\
$x_{i}$ &\multicolumn{1}{c|}{$n_{i}$}\\\hline
0 & \ 30 \\
1 & 110 \\
2 &  \ 50 \\
3 &  \ 40 \\
4 &  \ 15 \\
5 &   \ \ 5  \\ \hline
\textbf{Razem}&\textbf{250}\\\hline
\end{tabular}
\end{center}


+ Zakładając, że liczba dni opuszczonych na uczelni w~ciągu miesiąca podlega rozkładowi Poissona, ustal liczebności teoretyczne.
+ Oblicz prawdopodobieństwo, że studenci opuszczają minimum dwa dni, a~maksimum 4 dni zajęć.

## Ex 3

Pewien młody matematyk piszący swoje artykuły w~programie LaTeX  stwierdził, że popełnia średnio 4 literówki na jedną stronę. Wybieramy losowo jedną z~wielu stron napisanych przez tego matematyka. Jakie jest prawdopodobieństwo, że znajdziemy na niej co najwyżej 3 błędy.  


## Ex 4

Zmienna losowa $X$ ma rozkład Poissona z~wartością oczekiwaną równą 3. Wyznaczyć $P\left(X \leq 6\right)$ oraz $P\left(X \geq 3\right)$. 

## Ex 5

Dla pewnej zmiennej losowej $X$ o~rozkładzie Poissona zachodzi warunek $P\left(X=0\right)=0.2$. Znaleźć parametry rozkładu tej zmiennej.

## Ex 6

mienna losowa $X$ ma rozkład określony według następującej funkcji:

$$
P\left(X=k\right)=\frac{e^{-4}\cdot 4^{k}}{k!}, \quad k=0,1,\ldots
$$


Wyznaczyć wartość oczekiwaną i~odchylenie standardowe tak zdefiniowanej zmiennej losowej oraz wyznaczyć prawdopodobieństwo, że zmienna losowa:

+ przyjmie wartość równą 1;
+ przyjmie wartość nie większą niż 3;
+ przyjmie wartość powyżej 5.

## Ex 7

Liczba wypadków samochodowych w~ciągu dnia w~pewnym mieście ma rozkład Poissona o~wartości oczekiwanej wynoszącej $\lambda=2$. Znaleźć prawdopodobieństwo, że w~ciągu dnia w~ty mieście będą miały miejsce co najwyżej 4 wypadki samochodowe.

## Ex 8

Zmienna losowa $X$ ma rozkład Poissona, przy czym $\lambda=4$. Obliczyć:

+ $P\left(X<3\right)$.
+ $P\left(X>5\right)$.
+ $P\left(X=2\right)$.

## Ex 9

W~skład pewnej skomplikowanej aparatury wchodzi 150 elementów określonego rodzaju. Prawdopodobieństwo uszkodzenia w~ciągu roku każdego z~tych elementów jest równe 0,004 i ~nie zależy od stanu pozostałych elementów. Obliczyć prawdopodobieństwo uszkodzenia w~ciągu roku nie mniej niż dwóch elementów.  

## Ex 10

Załóżmy, że pewna zmienna losowa $X$ ma rozkład Poissona z~parametrem $\lambda$. Sporządź wykres rozkładu prawdopodobieństwa zmiennej losowej $X$ w~zależności od wartości parametru $\lambda$. Przyjmij $\lambda=2,5,8,10$.


